【裁判字號】    89,聲再,21
【裁判日期】    890405
【裁判案由】    業務侵占聲請再審
【裁判全文】
臺灣高等法院臺中分院刑事裁定                  八十九年度聲再字第二一號
    再審聲請人
    即受判決人  甲○○
    選任辯護人  羅明通
                賴以祥
右列聲請人因業務侵占案件，對於本院中華民國八十八年十二月九日第二審確定判決
（八十八年度上易字第一五二○號），聲請再審，本院裁定如左：
    主      文
再審之聲請駁回。
    理      由
一、聲請再審意旨略以：原確定判決認聲請人即受判決人涉有業務侵占等罪，係以：
    (1)聲請人因其以往投資嚴重虧損，方起意侵吞告訴人之投資款項。(2)聲請人並未
    依約將告訴人之投資款項，以告訴人名義在香港開戶操作外匯，顯有侵占之犯意
    。(3)聲請人於收受告訴人交付之投資款項後，將之存入聲請人於泛亞銀行之帳戶
    內，後雖亦將之至香港，惟聲請人帳戶於該段期間內進出之款項甚多，聲請人
    出之款項顯已與其處理之其他款項混同，無法區分何者屬告訴人所有，足徵聲
    請人有侵占之不法犯意及事實云云為論據。惟查：(1)自卷附告訴人所提「聲請人
    寄與古雲穎之信函」及聲請人之香港亨達集團帳戶對帳單」二項證據，均足證明
    聲請人以往並未有投資虧損之情況，自無侵占之動機與意圖，詎原確定判決對此
    二種重要證據皆未審酌，自有再審事由。(2)卷附「雙方投資合約」並未約明須以
    何人名義開戶，故難謂聲請人以自己名義開戶係基於侵占故意，況依卷附告訴人
    所提「被告寄與告訴人之信函」，聲請人早已將系爭帳戶係以聲請人名義開立乙
    節函知告訴人，告訴人亦未表示反對之意，足見聲請人並無侵占之行為，原確定
    判決對此二項重要證據均未審酌，自有刑事訴訟法第四百二十一條之再審事由。
    (3)依卷附聲請人名義之「泛亞銀行帳戶對帳單」及「香港亨達集團帳戶對帳單」
    ，告訴人之投資款項係先進入聲請人泛亞銀行帳戶內，再由聲請人匯至香港，顯
    見系爭香港帳戶內之資金即是告訴人之投資款，足徵聲請人並無侵占之行為。原
    確定判決對前開二項重要證據漏未審酌，有刑事訴訟法第四百二十一條之再審事
    由。(4)依卷附告訴人所提「系爭香港帳戶餘額變動表」，足證聲請人確有於系爭
    香港帳戶從事外交易，並將交易狀況對告訴人為報告，是以聲請人自無侵占之
    行為，原確定判決對此重要證據漏未審酌，自有再審事由。(4)聲請人將告訴人投
    資款存入自己之泛亞銀行帳戶內，並以自己名義於香港開立帳戶操作外，係出
    於銀行作業程序之要求，而非意圖侵占，原確定判決對此重要證據全未審酌，自
    有再審事由，爰依刑事訴訟法第四百二十一條規定聲請再審。
二、按依刑事訴訟法第四百二十一條規定聲請再審，以就足生影響於判決之重要證據
    漏未審酌者為限，始得聲請再審，此觀該法條規定甚明。所謂足生影響於判決之
    重要證據云云，係指該證據如經審酌，足以影響於原判決，而為有利於聲請人之
    判決而言。本件聲請人與告訴人簽約，約定應以告訴人名義開戶，由張志華操作
    ，但聲請人於收受告訴人交付之投資款後，並未以告訴人名義開戶，而將該投資
    款存入自己在泛亞銀行之帳戶內，並由自己操作之事實，已據告訴人指訴歷歷，
    聲請人於第一審審理時亦供承：是約定以告訴人名義開戶（見第一審八十七年易
    緝字第六五一號卷第二十五頁），並經證人李吉朋、張志華於第一審供述無異。
    張志華並稱：錢進來後，要先去開戶後再交給我，但甲○○沒有交給我，所以我
    沒操作。（見一審卷第廿五頁反面）即聲請人亦供稱：我用我的名義開戶，李吉
    朋不知道，他是後期才知道等語，（見一審卷卅一頁反面）足徵告訴人確與聲請
    人約定應以告訴人名義開戶，然聲請人隱瞞告訴人及李吉朋、張志華等，以其
    名義開戶。聲請人雖辯稱：其以往投資人並未虧損，並無侵占之動機，然查，聲
    請人提出所謂投資未虧損之證據係其自己書寫寄與古雲穎之信函，此項信函為聲
    請人自行制作，不足為判斷聲請人是否投資未虧損之證據。而「聲請人之香港亨
    達集團帳戶對帳單」亦不足為聲請人投資未虧損之證據。蓋聲請人該帳戶於八十
    五年四月十二日雖尚未交易，然亦不足證明聲請人其他投資並未發生虧損，聲請
    人自有侵占而彌補其他投資虧損之可能。又聲請人已供認與告訴人約定須以告訴
    人名義開戶，已如上述，聲請人再以「雙方投資合約」並未約明須以告訴人名義
    開戶及「聲請人寄與告訴人之信函」證明告訴人同意其以聲請人名義開戶云云，
    並不可採。再查聲請人稱於向告訴人收款後，已如數匯至香港，固經泛亞銀行中
    港分行檢送匯款資料證實，然自該行所檢送聲請人在該行之帳卡觀之，聲請人於
    該段時間內進出之款項甚多，且聲請人自承款項匯至香港後，並無任何資料可資
    證明那一部分屬於告訴人所有，則聲請人匯出之款項顯已與其處理之其他款項混
    同，而無法區分何者屬於告訴人所有，亦即無從確切計出告訴人盈虧何在，告訴
    人亦無法主張何部分屬其所有，益證聲請人有侵占之不法犯意及事實，業據原確
    定判決說明甚詳，並非漏未審酌。至於「系爭香港帳戶餘額變動表」固係告訴人
    根據聲請人之報告所制作，然據上所述，告訴人事先不同意聲請人以自己名義開
    戶操作，於告訴人發現實情後，告訴人不得已才根據聲請人之報告制作此變動表
    提供法院參考，殊不能以此推認告訴人事前即同意聲請人以其自己名義開戶操作
    外匯。而告訴人以禁止背書轉讓之支票交與聲請人，聲請人固須存入自己帳戶內
    才能兌現，然聲請人既與告訴人約定須以告訴人名義開戶，聲請人即應於兌現後
    ，向銀行以現金提領之方式提領現款，再以告訴人名義至香港開戶，其不循此
    方式為之，難謂無侵占之犯意。綜上各情以觀，聲請人所提各種再審理由，如經
    審酌，亦不能為聲請人有利之認定，核與刑事訴訟法第四百二十一條再審要件不
    符，顯無再審理由，應予駁回。
三、據上論斷，應依刑事訴訟法第四百三十四條第一項，裁定如主文。
中      華      民      國     八十八 年      四      月    五      日
                                   臺灣高等法院臺中分院刑事第十庭
                                         審判長法  官  林  照  明
                                               法  官  蕭  廣  政
                                               法  官  曾  謀  貴
右正本證明與原本無異。
不得抗告。
                                               書記官  粘  銘  環
中      華      民      國     八十九     年      四      月    七      日
                                                                        Ｄ


司法院資訊處製作；財團法人民間司法改革基金會備份。
